臺灣高雄地方法院民事裁定
110年度消債更字第142號
聲　請　人　顏靜純　000000000000000000000000000000000000
0000000000000000000000000000000000000000000000000000000
0000000000000000000000000000000000000000000000000000000
00000000000000000000000000000000000000000000000000000000
00000000000000000000000000000000000000000000000000
代　理　人　鄭淑貞律師
上列當事人因消費者債務清理事件聲請更生，本院裁定如下：
    主  文
聲請人顏靜純自中華民國一一○年十一月三日下午四時起開始更
生程序。
命司法事務官進行本件更生程序。
    理  由
一、聲請意旨略以：伊有不能清償債務情事，前向台新銀行聲請
    前置協商成立，惟仍不得已毀諾。伊又未經法院裁定開始清
    算程序或宣告破產，爰聲請更生等語。
二、按債務人不能清償債務或有不能清償之虞者，得依本條例所
    定更生或清算程序，清理其債務；債務人無擔保或無優先權
    之本金及利息債務總額未逾新臺幣（下同）12,000,000元者
    ，於法院裁定開始清算程序或宣告破產前，得向法院聲請更
    生；法院開始更生程序之裁定，應載明其年、月、日、時，
    並即時發生效力；法院開始更生或清算程序後，得命司法事
    務官進行更生或清算程序，必要時得選任律師、會計師或其
    他適當之自然人或法人1人為監督人或管理人，消費者債務
    清理條例（下稱消債條例）第3條、第16條第1項、第42條第
    1項、第45條第1項分別定有明文。
三、經查：
  (一)聲請人曾請求前置協商成立，約定自民國108年7月10日起
      ，分180期，利率5％，每月清償6,063元，惟聲請人未依約
      繳款，而於109年10月通報毀諾，此有台新銀行函【本院1
      10年度消債更字第142號卷（下稱卷）第184至188頁】、
      前置協商機制協議書（卷第11頁）、聲請人110年10月21
      日補正狀附轉帳紀錄（卷第189至194頁）可參。又聲請人
      於109年每月之薪資收入為25,200元，此有收入切結書可
      考（卷第83頁），是以聲請人斯時收入，扣除109年度主
      管機關所公告高雄市每人每月不含房屋支出最低生活必需
      11,890元、2名子女之扶養費11,890元後（詳後述），已
      無法負擔每月6,063元之還款金額，堪認聲請人因收入不
      高致繼續履行協商條件有所困難，而有不可歸責於己之事
      由。
　(二)聲請人於107年度至109年度申報所得各為270,400元、75,
      600元、0元，平均每月所得約22,533元、6,300元、0元（
      本裁定計算式均採元以下四捨五入），名下有2015年出廠
      MAZDA車輛1部（聲請人於財產及收入狀況說明書稱此部車
      輛已遭當鋪遷走），另有三商美邦人壽保單4張，其中2張
      已於99年解約、1張保單號碼177500432462號保單已於108
      年7月15日解約即扣減保單貸款本息後之失效解約金51,10
      3元已由聲請人領回，餘1張保單號碼177500145586號保單
      解約金6,799元；又聲請人自陳自103年起迄今都在高輪冷
      凍運輸股份有限公司擔任會計一職，期間僅在108年9月至
      12月間曾因照顧未滿7歲的2名未成年子女而留職停薪，工
      作期間每月薪資25,200元，三節部分僅有中秋、端午各1,
      000元，年終部分則視業績狀況並未固定金額（109年約領
      10,000元），除薪資外，因聲請人尚有2位6歲以下子女，
      可領每人每月2,500元育兒津貼之補助，另聲請人由勞動
      部勞工保險局發給107年12月1日至108年5月31日期間計6
      個月津貼83,040元（每月個13,840元），除此以外，現未
      領取其他任何補助等情，有財政部高雄國稅局107年至108
      年綜合所得稅各類所得資料清單及財產歸屬資料清單（卷
      第26至28頁）、109年稅務電子閘門財產所得調件明細表
      （卷第62頁）、財產及收入狀況說明書（卷第3至5頁）、
      債權人清冊（卷第6至7、171至172頁）、戶籍謄本（卷第
      24至25頁）、勞工保險被保險人投保資料表（卷第29至30
      頁）、個人商業保險查詢結果表（卷第88至89頁）、財團
      法人金融聯合徵信中心前置協商專用債權人清冊（卷第21
      至23頁）、信用報告（卷第13至20頁）、社會補助查詢表
      （卷第58至60頁）、勞動部勞動力發展署高屏澎東分署函
      （卷第146頁）、勞動部勞工保險局函（卷第64頁）、存
      簿（卷第90至106頁）、健保投保紀錄（卷第31至33、115
      至116頁）、在職證明（卷第84頁）、收入切結書（卷第8
      3頁）、保單借款暨保單自動墊繳交易明細（卷第86至87
      頁）、家族系統表（卷第114頁）、租屋補助查詢（卷第6
      1頁）、薪資袋（卷第34頁）、聲請人110年6月15日補正
      狀（卷第65至67頁）、三商美邦人壽保險股份有限公司函
      附保單資料（卷第149至151頁）、三商美邦人壽保險股份
      有限公司函附保單資料（卷第152至153頁）、三商美邦人
      壽保險股份有限公司函附終止契約審查表（卷第173至175
      頁）、聲請人110年10月21日補正狀（卷第189至194頁）
      可憑。依聲請人上述工作、收入及財產情況，堪認以其10
      8年5月至110年4月平均每月工作薪資及中秋端午暨年終獎
      金月平均收入約26,200元【計算式：25,200＋((1,000＋1,0
      00＋10,000)÷12)＝26,200】核算其償債能力，較為妥適。
  (三)關於聲請人必要生活費用部分，聲請人主張每月支出16,8
      34至18,584元（無房屋租金）乙情。按債務人必要生活費
      用，以最近一年衛生福利部或直轄市政府所公告當地區每
      人每月最低生活費一點二倍定之，消債條例第64條之2第1
      項定有明文。本院參酌衛福部社會司所公告110年度高雄
      市最低生活費為13,341元，則聲請人每月最低生活所必需
      除有特殊情形並有證據證明者外，自宜以此之1.2倍即16,
      009元為度，始得認係必要支出。又聲請人陳稱原居住鼓
      山區登山街房屋及戶籍地址苓雅區林泉街房屋皆為公婆所
      有房屋，客觀上無房屋費用支出，故於計算聲請人個人每
      月必要生活費時，即應自前開已包括聲請人居住費用在內
      之每月最低生活費用中，扣除相當於房租支出所佔比例（
      大約為24.36％）。依此計算結果，聲請人每月之必要生活
      費應以12,109元為準【計算式：16,009－（16,009×24.36%
      ）＝12,109】，逾此範圍難認必要。
  (四)關於聲請人扶養支出部分，聲請人稱扶養子女蔡○倫、蔡○
      聿，每月各支出扶養費8,000元，共16,000元。經查，蔡○
      倫係105年3月生，現就讀幼兒園，蔡○聿係107年10月生，
      二人於107年至109年度均無申報所得，名下均無財產，二
      人除各在108年110至3月、109年11至110年3月每月各領育
      兒津貼2,500元外，現未領取任何補助等情，此有戶籍謄
      本（卷第24至25頁）、所得資料清單及財產歸屬資料清單
      （卷第75至82頁）、在學證明書暨繳費收據（卷第107至1
      13頁）、社會補助查詢（卷第52至54、48至51頁）、高雄
      市政府教育局函（卷63頁）附卷可參。聲請人所育之二子
      既均未成年，名下復無財產，客觀上堪認有受扶養之必要
      。至於扶養費用數額部分，按受扶養者之必要生活費用，
      準用第一項規定計算基準數額，並依債務人依法應負擔扶
      養義務之比例認定之，消債條例第64條之2第2項亦有明定
      。準此，聲請人所應負擔其所育未成年子女每月之扶養費
      ，自宜以此為度，始得認係必要支出，是在無其他更為詳
      實之資料可供佐證之情形下，本院認即應以110年度高雄
      市每人每月不含房屋支出最低生活所必需12,109元（詳前
      述），與配偶共同負擔扶養費。故綜上，聲請人子女每月
      之扶養費即應以12,109元為上限（計算式：12,109×2÷2＝1
      2,109）。而聲請人主張每月支出子女扶養費共計16,000
      元，逾12,109元此範圍難認必要。
  (五)承上，聲請人目前每月收入約26,200元，扣除個人必要支
      出12,109元、子女扶養費12,109元後，剩餘1,982元，而
      聲請人目前負債總額為848,077元（卷第130至132頁、第1
      33至139頁、第140至141頁、第148頁、第142至145頁、第
      148頁，包括：台北富邦銀行、國泰世華銀行、渣打國際
      銀行、永豐銀行、台新銀行、中國信託銀行、勞動部勞工
      保險局，此外台新銀行部分車貸債權、和潤企業股份有限
      公司之機車車貸債權、高昇當鋪之汽車質押債權與三商美
      邦人壽保險股份有限公司之保單質借債權屬有擔保債權，
      不予列計），扣除三商美邦人壽保單解約金計6,799元後
      ，以每月所餘逐年清償，至少須約35.4年【計算式：（84
      8,077－6,799）÷1,982÷12≒35.37】始能清償完畢，應認其
      已不能清償債務。此外，聲請人無擔保或無優先權之債務
      總額未逾12,000,000元，且無消債條例第6條第3項、第8
      條或第46條各款所定駁回更生聲請之事由存在。則聲請人
      聲請更生為有理由，應予准許，爰命司法事務官進行本件
      更生程序。
四、依消債條例第11條第1 項、第45條第1 項、第16條第1 項，
    裁定如主文。
中　　華　　民　　國　 110　　年　　11 　　月　　3　　日
              　　民事庭　　法　官　賴寶合
以上正本係照原本作成。
本裁定不得抗告。
中　　華　　民　　國　 110　　年　　11 　　月　　3　　日
                          　書記官　胡美儀